【裁判字號】    95,親,3
【裁判日期】    950630
【裁判案由】    否認婚生子女
【裁判全文】
臺灣彰化地方法院民事判決                 95年度親字第3號
原      告  丁○○
                        之3
被      告  甲○○
        （丁○○之子）  之3
被  告兼
法定代理人 丙○○
                      號
                    （現因刑案於臺灣嘉義監獄執行中）
上列當事人間否認子女事件，本院於民國95年6月20日言詞辯論
終結，判決如下：
    主    文
確認被告甲○○（尚未為出生登記，此乃其家人權宜稱謂，起訴
時之姓名；男、民國94年9月29日於彰化縣員林鎮「蕭弘智診所
」出生）非原告丁○○自被告丙○○受胎所生之子。
訴訟費用由原告負擔。
    事實及理由
一、原告方面：
  (一)、原告丁○○（女、民國○○年○月○○日生、身分證字號Ｚ0000
      00000）與被告丙○○（男、民國○○年○月○日生、身分證
      字號Ｚ000000000號）相識，嗣被告丙○○於民國93年間入
      獄服刑，之後委託原告諮請律師於93年8月12日辦理結婚
      登記，惟雙方旋於94年2月14日離婚。惟原告於離婚後與
      現任男友乙○○交往同居，並於民國94年9月29日在彰化
      縣員林蕭弘智診所（婦產科）產下一名男嬰即被告甲○○
      （尚未為出生登記，權宜命名），日前欲前往戶政關辦理
      新生嬰兒戶口登記時，因其受胎期間係推定在原告與被告
      丙○○之婚姻存續中，故戶籍員告知應推定為被告丙○○
      之子，惟雙方於離婚前即行分居，被告丙○○當時既在監
      獄服刑，不可能與原告同居生子。事實上，被告甲○○係
      原告丁○○與訴外人乙○○（民國○○年○月○○日生，身分
      證字號Ｚ000000000）受胎所生。
  (二)、按原告之子即被告甲○○，迄未為戶籍上之出生登記，取
      名「甲○○」係家人權宜稱謂，而戶政事務所已一再催促
      原告應辦理出生登記，為此，為使骨肉至親能歸正確名份
      ，依法訴請判決否認子女。並提出出生證明書一紙、孕婦
      健康手冊影本、戶籍謄本為證。
二、被告丙○○方面：
    (一)聲明：同意原告之請求。
    (二)陳述：被告甲○○確非原告丁○○自被告丙○○受胎所生
            之子。
三、本院依職權函請彰化基督教醫院對被告甲○○與乙○○為親
    子血緣關係鑑定。
四、得心證的理由：
  (一)、本件原告主張其與被告丙○○本係夫妻，嗣後於94年2月
      14日協議離婚，惟離婚後於民國94年9月29日原告產下一
      子即被告甲○○，依法推定係婚姻關係存續中之被告丙○○之婚生子。惟事實上，被告甲○○係原告丁○○自訴外
      人乙○○受胎所生之事實，業據其提出戶籍謄本、出生證
      明書等件為憑，並為被告丙○○自承。又原告主張她與被
      告丙○○於離婚前即行分居，迄今未曾再同居，被告甲○○非自被告丙○○受胎所生，而是自訴外人乙○○受胎所
      生乙節，有彰化基督教醫院鑑定子女（甲○○）與訴外人
      乙○○間血緣關係之親子鑑定報告可稽，鑑定結果為：不
      能排除乙○○與甲○○之親子關係，親子關係概率 (PP)
      為99.99%。原告之主張，堪信為真實。
  (三)、按從子女出生日回溯第181日起至第302日止為受胎期間；
      又妻受胎係在婚姻關係存續中者，推定其所生子女為婚生
      子女，如夫妻之一方能證明妻非自夫受胎者，得於知悉子
      女出生之日起，一年內提起否認之訴，民法第1062條第1
      項、第1063條分別定有明文。查原告受胎生下被告甲○○（男、民國○○年○月○○日生），既係推定在她與被告丙○○婚姻關係仍存續中，則依法被告甲○○應推定為被告
      丙○○之婚生子，然事實上，原告受胎懷有此子之時，既
      非自被告丙○○受胎，而與自訴外人林華清受胎所生。準
      此，原告於知悉其子出生之日起一年內，提起本件否認子
      女訴訟，於法洵屬有據，應予准許。又本件訴訟費用，因
      被告丙○○按當時訴訟程為伸張其權利所必要，爰命勝訴
      之原告負擔全部訴訟費用，附予敘明。
五、據上論結，本件原告之訴為有理由，依民事訴訟法第81條判
    決如主文。
中    華    民    國    95    年    6    月     30    日
                  家事法庭      法  官  王鏡明
以上正本係照原本作成
如對本判決上訴須於判決送達後20日內向本院提出上訴狀
中    華    民    國    95    年    6     月    30    日
                                書記官  楊美芳


司法院資訊處製作；財團法人民間司法改革基金會備份。
